臺灣高等法院臺南分院刑事判決
上　訴　人
即　被　告　乙　○　○
指定辯護人 本院公設辯護人　丁 ○ ○
上列上訴人因違反貪污治罪條例案件，不服臺灣臺南地方法院九
十年度訴字第一一二二號中華民國九十一年八月五日第一審判決
（起訴案號：臺灣臺南地方法院檢察署九十年度偵字第三八九八
號及第五一一七號），提起上訴，判決後，經最高法院第二次發
回更審，本院判決如下：
    主  文
原判決關於教唆行求賄賂部分暨定執行刑撤銷。
乙○○被訴教唆行求賄賂部分無罪。
    理  由
一、公訴意旨略以：被告乙○○係臺灣臺南看守所（以下簡稱為
    臺南看守所）戒護課管理員，負責該所新收人犯管理及戒護
    工作，係依據法令從事公務之人員。得知其所管理新收人犯
    陳春長有意配業「外役作業」，乃於民國（下同）九十年三
    月二十日主動前往看守所忠二舍陳春長房舍門口，隔窗向陳
    春長說：「我可以幫你配業雜役或外掃隊，要花新臺幣（下
    同）二至三萬元」等語，並問陳春長是否願意？陳春長回稱
    願意，並提供其女友甲○○（原審同案被告，因本案所涉之
    行賄罪，經原審判決有期徒刑六月，褫奪公權一年，緩刑二
    年確定在案）之行動電話號碼給被告乙○○供聯絡使用。翌
    日（九十年三月二十一日）上午八時三十分許，被告乙○○
    下班返家途經「高雄縣湖內鄉圖書館」時，即打行動電話給
    甲○○，自稱為「黃先生」從事保險業，問甲○○「認不認
    識陳春長？」，甲○○回稱「認識」，被告乙○○表示受陳
    春長所託，囑咐甲○○交付其本人照片一張，由其轉交給陳
    春長，指示甲○○前往「臺南縣仁德鄉第二圖書館」（以下
    簡稱為仁德圖書館）晤面。同日上午九時三十分許，甲○○
    依約駕車抵達仁德圖書館前，與開車前來之被告乙○○見面
    後，甲○○自忖由他人為其辦事應為答謝，甲○○當場取出
    現鈔四千元交給被告乙○○，向被告乙○○交代其中二千元
    給他，另二千元要送給監所管理員等情，被告乙○○原推稱
    不必，甲○○乃將四千元及其本人照片一併置入信封內，親
    手交付被告乙○○（上開被告乙○○違背職務，收受賄賂部
    分，業經本院前審判處有期徒刑二年六月，褫奪公權二年，
    雖經被告乙○○上訴三審，惟經駁回確定在案），交完照片
    甲○○要離去時，被告乙○○將甲○○叫住說還有一件事要
    辦，繼被告乙○○向甲○○表示陳春長有意請調「外掃隊」
    ，並稱：「請你告訴他（陳春長）媽媽，叫她準備三萬元交
    給看守所秘書，他會照顧陳春長分配到外掃組，要帶陳冷蘭
    （陳春長之母）一起來找秘書，不方便由我經手」等語，教
    唆原無行賄意思之甲○○向該管公務人員行賄，其間被告乙○○曾表示伊與秘書很好，很有關係，暗示伊要代送這三萬
    元，惟甲○○心三萬元遭侵吞，決心自送賄款。同日下午
    十五時許，甲○○驅車前往台南縣仁德鄉陳冷蘭住處告以上
    情，經陳冷蘭同意後，甲○○駕車載同陳冷蘭至台南巿北門
    路與青年路交叉口之合作金庫，由陳冷蘭以提款卡領出三萬
    元備用，同年三月二十二日上午十時十分許，甲○○駕車載
    同陳冷蘭攜款前往臺南看守所欲找秘書，大門警衛稱秘書不
    在，孫、陳二人乃先行返家；繼甲○○體恤陳冷蘭年事已高
    ，行動不便，乃於同日下午隻身攜款前往臺南看守所，拜訪
    秘書表明來意，並當場欲餽贈三萬元時，經看守所秘書通知
    政風人員處理而查悉上情，因認被告乙○○涉有教唆行賄之
    之罪嫌云云。
二、按犯罪事實應依證據認定之，無證據不得認定犯罪事實；又
    不能證明被告犯罪者，應諭知無罪之判決，刑事訴訟法第一
    百五十四條第二項、第三百零一條第一項分別定有明文。又
    犯罪事實之認定，應憑真實之證據，倘證據是否真實尚欠明
    確，自難以擬制推測之方法，為其判斷之基礎；而認定犯罪
    事實之證據係指足以認定被告確有犯罪行為之積極證據而言
    ，該項證據自須適合於被告犯罪事實之認定，始得採為斷罪
    資料，最高法院著有五十三年度臺上字第六五六號、二十九
    年度上字第三一０五號判例可資參照。又刑事訴訟上證明之
    資料，無論其為直接或間接證據，均須達於通常一般之人均
    不致有所懷疑，而得確信其為真實之程度，始得據為有罪之
    認定，若其關於被告是否犯罪之證明未能達此程度，而有合
    理懷疑之存在，致使無從形成有罪之確信，根據「罪證有疑
    ，利於被告」之證據法則，即不得遽為不利被告之認定，最
    高法院著有七十六年度臺上字第四九八六號判例可資參照。
    其以情況證據（即間接證據）斷罪時，尤須基於該證據在直
    接關係上所可證明之他項情況事實，本乎推理作用足以確證
    被告有罪，方為合法，不得徒憑主觀上之推想，將一般經驗
    上有利被告之其他合理情況逕予排除，最高法院亦著有三十
    二年度上字第六十七號判例可資參照。
三、公訴人認被告有上開罪嫌，無非以（一）證人甲○○分別於
    看守所政風人員調查、偵查中供明綦詳，甲○○並當庭承
    認：伊初於偵查中，曾多次應被告乙○○邀約會面並受教導
    如何於庭訊串證等情事。（二）被告乙○○於案發後多日，
    見事跡敗露，為脫卸刑責始返還其不法所得款項四千元給被
    告甲○○，為被告乙○○在庭所是認等為主要論據。
四、上訴人即被告乙○○未於本院審理時到庭，惟於本院前審時
    矢口否認有何教唆對於依據法令執行公務之人員行求賄賂等
    行為，辯稱：
（一）證人甲○○僅向丙○○表示：讓受刑人陳春長調小單位，
      希望「他能幫忙」、「關照」等，不得據此「推斷」、「
      擬制」其即有要丙○○為違背職務行為之意，蓋「幫忙」
      及「關照」只是一般社會慣常請託之詞，未即含有要該管
      公務員違背職務、枉法行為之意，上開幫忙乃是基於顧惜
      人性之合理範圍之請託，顯無要求公務員違背職務之意。
      更何況，將受刑人轉調受刑場所及受刑方式，亦非丙○○
      之權限，因秘書只是做文書審查，最後決定權限在所長，
      是故，受刑人之轉調既非屬為違背職務之行為，因此即便
      孫女有行賄，亦不該當違背職務之行賄罪，而本法又無明
      文處罰不違背職務交付賄賂之行為，孫女交付賄賂行為自
      不構成犯罪。進而言之，被教唆人所為非犯罪行為，依教
      唆犯之從屬性，教唆人自無犯罪可言。
（二）伊要甲○○帶陳春長之母去找秘書陳情請求將陳春長調外
      掃隊，伊亦未通知秘書有陳春長家屬會去陳情及行賄，秘
      書舉發甲○○行賄，是伊根本無教唆行賄之意思，伊只是
      建議甲○○可以陳情，伊願幫助陳春長請求調小單位－外
      掃隊，並非違背職務，陳春長所述不實在。
（三）伊不負責保管任何受刑人資料，不知陳春長係累犯，並無
      陳春長不得選為小單位人員之違背職務行為之犯罪認識，
      則不具教唆犯之犯罪故意要件。
（四）清掃與搬運同屬小單位，公訴人以九十年三月中旬陳春長
      不可調清掃，而以之為違背職務之依據將伊起訴，但監獄
      在九十年三月二十三日通過將陳春長配業至清掃，是若非
      檢察官起訴無據，所引「法務部所屬各監院所校遴調雜役
      暨服務員注意事項」有誤，則顯然是監獄全部委員、長官
      違法失職。
（五）看守所只提供九十年十二月二十日以後與本案無涉之接見
      紀錄，但陳春長於九十年二月二十日即可對外接見，且依
      電腦接見紀錄，甲○○於九十年六月四日即與陳春長當面
      會晤，故亦可佐證甲○○於九十年六月四日以後改變證詞
      ，攀咬伊之痕跡等語。
五、經查：
（一）證人丙○○於原審供證：孫女要求讓受刑人陳春長調小單
      位，希望伊能幫忙，當時伊答覆她，並非伊負責職掌，伊
      又反問她，誰介紹找伊，她稱一位姓黃先生，伊詢問該黃
      姓男子長相特徵、車牌號碼等，她不清楚車牌號碼，伊又
      問她是否監所職員，她說不是，該員從事保險業，與伊是
      好朋友，嗣後她當場拿出一個信封未彌封，伊看到裡面是
      新台幣，伊當場駁斥她，就將金錢交給政風人員處理等語
      （見原審卷第六七頁）。於本院此次審理時則供證：「（
      何職？）台南看守所秘書」、「被告乙○○何職？）台南
      看守所管理員」、「（是否認識甲○○？）這個人我並不
      認識，但是她過去有事情來找過我一次。她是到我辦公室
      來找我的」、「（是否她一個人去的？）是的」、「（她
      為了何事來找你？）一開始我也不知道有什麼事，我本來
      不想見她，後來她跟門警說有重要事情要見我，我想說可
      能是與為民服務有關，我才見她」、「（見她之後她如何
      說？）她說有一位人犯是她的朋友要配小單位的事情，當
      時她有寫一個人犯的名字給我，不過我現在已經不記得了
      。她說是一位作保險姓黃的男士跟她說他與我有認識，他
      叫這位女士來找我。認為說找我之後配小單位就可以行得
      通」、「（該人犯是否叫陳春長？）應該是的」、「（當
      時她在請你幫忙將陳姓人犯調小單位的時候有無向你行賄
      ？）我當時就一直問姓黃的長相、所駕駛的車子是何種車
      子，到底是否是我的同事，她有說他的特徵，不過她說她
      也不知道他是否是我的同事，後來她先拿一個信封袋給我
      ，上面有寫人犯的名字，我向她說我並沒有參加配小單位
      的作業，而且我們所裡面也有一個小組參與作業，作業都
      是很公正的，妳這樣做是污辱到我的。該信封並沒有黏住
      ，我看到裡面裝錢，我本來要將錢還給她的，剛好政風室
      主任經過，我就請政風室主任處理」、「（她何時拿信封
      袋給你？）她先講了她來的目的之後，她就拿出那個信封
      袋給我」、「（問甲○○跟你見面時她有沒有跟你提到將
      陳春長調到何單位？）她當時只是說將他調到小單位，她
      並沒有說是要調到外掃隊；外掃隊是小單位裡面的一個項
      目」、「（隊與小單位及外役有何差別？）我們並沒有外
      役，外掃隊、內掃隊等都是小單位，外掃隊是負責圍牆外
      的打掃工作」、「（她當時有沒有向你要求調到外掃隊？
      ）沒有，她只是說要調小單位而已」等語（見本院卷八七
      至八九頁），是依證人丙○○上開所言，證人孫女當日去
      台南看守所見秘書丙○○，係欲拿三萬元給證人丙○○，
      請其幫忙將在台南看守所服刑之陳春長能調至小單位等情
      ，至堪認定。
（二）被告乙○○於接受臺南看守所政風室之訪談時，即自承：
      陳春長第一次曾問伊要怎樣才可調小單位，伊問他有何專
      長，他答以種田等，伊告訴他在本所調查時，要把專長提
      出來，上級認為有需要，就會調用。第二次又問伊，聽說
      外役作業，在接見時不必經過接見處，可以對面交談，其
      母親行動不便，希望調外役，伊告訴他可以連絡女朋友看
      能否拜託長官幫忙配業外農或外掃，陳春長就寫他女友的
      姓名與行動電話號碼交給伊，伊在三月二十一日上午下班
      後，在高雄縣湖內鄉圖書館大門旁公用電話，打電話給孫
      女，約她帶照片來湖內圖書館見面，伊與孫女見面時，孫
      女拿一張照片給伊，孫女問伊要調陳春長至外役，要找那
      一位長官，伊回答副所長很忙，戒護課長在裡面妳見不到
      ，那妳找秘書問看看，孫女主動表示，我想帶個一、二萬
      元去表示心意，伊隨口說那三萬元去好了等語（見第三八
      九八號偵卷第六、七頁）；於九十年四月廿四日偵查時則
      供述：甲○○是伊打電話約她出來的，而送三萬元給台南
      看守所秘書不是伊的意思，而是甲○○自己的意思等語（
      見同偵卷第三二頁反面）；於九十年五月十五日偵查時則
      供述：伊還有轉答陳春長去外掃隊的事，伊沒有叫甲○○
      送錢等語（見同偵卷第六八頁）；於原審時亦供述：甲○○當時有跟伊提起要以二、三萬元表示一下，伊有接口尾
      語的習慣，所以才告訴她要三萬元，但伊有跟她說公家機
      關不收錢等語（見原審卷第一二三頁）；於本院前審時則
      供述：三萬元的事情是甲○○自己做出來的，且伊根本不
      知情等語（見本院上訴審卷第一八０頁）；於本院更一審
      時則供述：伊只有叫她去找秘書，沒有講到錢等（見本院
      前審上更一卷第三七頁）；是依上開被告乙○○所言，其
      自始並未向證人甲○○提及陳春長調小單位外掃隊，要證
      人甲○○向台南看守所秘書送錢行賄之意思。
（三）有關證人甲○○為何會持三萬元至台南看守所找證人丙○○秘書，請其幫忙將在台南看守所服刑之陳春長能調至小
      單位之供證如下：
（１）證人甲○○於台南看守所訪談時供證：「（她怎麼知道要
      把錢交給祕書？）昨日（三月二十一日）上午八十三十分
      ，有一個自稱姓黃之男子，打我的無線電話（0000000000
      ），告訴我：『你認不認識陳春長？』我說：『認識。』
      ，黃先生說：『請你告訴他媽媽，叫他準備三萬元整，交
      給看守所秘書，他會照顧陳春長，分配到外掃祖，要帶陳
      冷蘭伊起來找祕書，不方便由我經手。』」、「（你接電
      話後如何處理？）我原來也抱著懷疑的態度，但因為他並
      未要向我拿錢，所以我就相信了，昨天下午十五時左右我
      就去找陳冷蘭（住台南縣仁德鄉○○村○○路12巷2號）
      ，告訴她這件事，她就答應了，並隨即由我開車載她去台
      南市○○路與青年路交叉口的合作金庫，用提款卡領出三
      萬元」、「（為何只有你前來找本所秘書？）我在今（二
      十二）日上午十時十分，我載陳冷蘭來台南看守所找秘書
      ，門衛說秘書不在，我們就回去了，因為陳冷蘭年老體衰
      ，以八十三歲行動不便，所以下午我一個人自己來辦，以
      免攪擾他老人家　」、「（黃先生打電話給你，有無表示
      他的身分？）答：他表示是做保險業的，不願意透露姓名
      與身份，我有問他手機號碼，他說出門不帶手機」、「（
      你有無與黃先生見過面？）有，在昨天上午九時三十分至
      十時間，他打手機給我，約在台南縣仁德第二圖書館前見
      面」、「（妳與黃先生見面談何事？）就是前述那些話，
      即叫我通知陳春長的媽媽陳冷蘭，要帶三萬元整，找台南
      看守所秘書，送給他請託關照陳春長等」等語（見第三八
      九八號偵卷第十五至十七頁）。
（２）於九十年四月十一日偵查時供證：「（在看守所做筆錄是
      否實在？）實在，當時是乙○○和我聯絡，當時我曾問他
      要花多少錢，我有表示是否一、二萬元，或二、三萬云，
      乙○○跟我說送三萬元，所以我在九十年三月二十二日早
      上有去一次，看守所秘書不在，下午我自己再去拿三萬元
      要給祕書，我碰到秘書後說明來意，秘書臉色就變了，打
      電話到政風室叫人幫我做筆錄，我在看守所的話都實在」
      、「是乙○○主動打電話給我，約我出來進去這件事，他
      叫我送三萬元給看守所秘書」等語（見同上偵卷第廿八頁
      反面、第廿九頁）
（３）於九十年五月十五日偵查時供證；「（當初是如何約定見
      面？）是乙○○打電話給我約我見面，他當時對我說是做
      保險的，見了面後他向我拿照片要給陳春長，我要走時乙○○叫住我說還有一件事要辦，他告訴我說要給陳春長調
      外掃隊，我回答說要送一、二萬好了，他就隨口說送三萬
      ，而當時我有準備二個紅包，因為我想人家替我辦事，我
      要答謝他，所以我對他說一個紅包送給他，一個要送給監
      所管理員，因為他為我轉相片，而當時我和乙○○都開車
      ，起先他有拒收，但我將二個紅包丟到他車內，我開車就
      走，他沒有追過來，而接著我去看守所送錢就被查到了。
      第一次我和乙○○碰面他說是做保險的，是要幫我轉照片
      ，而我在送出紅包後有和乙○○喝一、二次咖啡，地點是
      在崇學路我家附近」等語（見同上偵卷第六七頁反面）。
（４）於九十年五月廿九日偵查時則供證：「（在政風室【看守
      所】筆錄所述是否實在？）實在，而在三月二十一日上午
      八點三十分乙○○打手機給我自稱姓黃，他說要向我拿照
      片給陳春長，他叫我準備三萬元是在和我碰面以後講的，
      當時我交完照片要走，他把我叫住說還有一件事，而當時
      我四千元和照片放在信封裡面，原先我是拿現鈔四千元給
      他，他說不用，所以我就連四千元和相片放在信封內親手
      交給他，他有收下」、「（為何以前說錢是你丟在他車內
      ？）答：事實不是這樣，是案發後乙○○帶她母親及姐姐
      來找我雙方在崇德路壹風咖啡館他教導我要怎樣向檢察官
      說才可以減輕責任。而上一次開完庭後他也責怪我說為何
      要講三萬元是他指使我去送的，但我講的是實話」、「（
      意見？)他表示他和秘書很好，很有關係，乙○○暗示他
      要為我送這三萬元，但我怕三萬元被他污走，所以我決定
      自己送」等語（見同上偵卷第七八頁反面、七九頁）。
（５）於九十一年一月三十日原審時則供稱：「（何時接到乙○○打電話給你？）詳細情形我不記得，他說他是保險人員
      ，說陳春長要照片，約在一家圖書館碰面，見面後我就把
      一張我的相片用牛皮紙袋裝起來交給他，他說要交給管理
      員所以我給他二個紅包，裡面均裝二千，一個要給他，一
      個要給管理員」、「（紅包是在哪準備的？）我在家裡就
      包好」、「（不知道他是誰為何先包紅包？）因為是要拜
      託人，所以才包紅包，他跟我說他是陳春長的朋友」、「
      （紅包是否有收？）一開始有拒絕後來他有收下，我把紅
      包放在車內他說還有一件事，說陳春長要調到外掃隊，他
      思考一下說要包紅包給秘書，我說一兩萬夠不夠，他說要
      三萬元」、「（錢有說如何交給秘書？）他有說要帶陳春
      長的媽媽去見秘書，他並沒有提到三萬元如何交付。當時
      具體情形記憶模糊」、「乙○○的確有說跟秘書很熟，我
      不記得他說要幫我送這三萬元，他有說叫我自己帶陳春長
      的媽媽去找秘書給錢」等語（見原審卷第廿七、廿八頁）
      。
（６）於九十一年七月二十二日原審審理時則供稱：「（後面的
      情形？）當時我把相片放在牛皮紙袋裡交給他，當時我們
      二人都有下車，我把紅包及相片放在牛皮紙袋裡交給他。
      他並沒有把紅包還我，我向他說一個紅包給管理員，一個
      給他。因為他幫我辦事，我要感謝他。等到我要走時候他
      還說還有一件事，要我拿三萬元給秘書，當時他看我心有
      質疑，他就說要把錢給秘書，隔天我就帶陳春長的母親去
      找秘書，但沒有遇到他，下午我又自己去找秘書，我把錢
      交給秘書，秘書就生氣把我帶到政風室」等語（見原審卷
      第一二三頁）。
（７）於九十三年十一月九日本院更一審時則證稱：「（你去找
      丙○○是誰的意思？）被告叫我去的」、「（被告叫你去
      找秘書的時候要帶什麼？）被告要我帶三萬元，但我當時
      沒錢，問他一、二萬可不可以，被告說一定要三萬元。那
      三萬元還是我到外面去借來的」、「（你去見秘書的時候
      ，有無帶錢去？）有」、「（見到秘書如何跟他講？）要
      麻煩他，幫陳春長調到外掃隊，我話還沒有講清楚他就馬
      上跟我翻臉」、「（當時你有無拿錢出來？）有的，錢我
      當時裝在信封擺在他桌上」、「（陳春長有無跟你說過，
      他想調到外掃隊或小單位？）陳春長從來沒有講過，是被
      告說的」、「（是否告知陳春長調外掃區的事情？）沒有
      」、「（事後有無與陳春長確認？）沒有」等語（見本院
      上更一卷第一０三、一０四頁、一０五頁）。
（８）審酌證人甲○○之前後供詞，並非完全一致，惟細酌其上
      開所述，則可歸納下情：即被告乙○○於九十年三月二十
      一日上午八時三十分許下班返家途中，在高雄縣湖內鄉圖
      書館以行動電話聯繫證人甲○○，自稱為「黃先生」從事
      保險業，表示伊受陳春長之託要向其拿一張照片轉交，並
      與證人甲○○約定在湖內鄉圖書館碰面，證人甲○○自忖
      由他人為其辦事應為答謝，乃在出發前，於家中備妥二個
      紅包，內各有二千元，嗣二人在仁德圖書館見面後，證人
      甲○○乃將事前將自己照片一張、上開內裝二千元現金之
      紅包二個等物置於一牛皮紙袋內交予被告乙○○，並向被
      告乙○○表示其中一個紅包係要給自稱從事保險業「黃先
      生」之被告乙○○，另一紅包則要給監所管理員，事畢後
      ，證人甲○○欲離去之際，被告乙○○則叫住證人甲○○
      ，向證人甲○○說尚有一件事要辦，即向證人甲○○說陳
      春長有意請調小單位，伊與看守所秘書關係很好，可以去
      找看守所秘書幫忙，證人甲○○旋向被告乙○○問及要花
      多少錢，且表示是否要一、二萬元，被告乙○○則有提及
      送三萬元之情，並表示要帶陳春長母親去見秘書等語。是
      證人甲○○經被告乙○○提到陳春長有意請調小單位，並
      請證人甲○○去看守所秘書幫忙時，即有主動決意要花錢
      行賄看守所秘書之意甚明。
（四）次查證人甲○○於被告乙○○電話告知受陳春長之託要向
      其拿一張照片轉交，並約證人甲○○約定在湖內鄉圖書館
      碰面時，證人甲○○即自忖由他人為其辦事應為答謝，乃
      在出發前，於家中備妥二個紅包，內各有二千元，其中一
      個紅包係要給自稱從事保險業姓黃之被告乙○○，另一紅
      包則要給監所管理員，足見證人甲○○在主觀上自始即有
      由他人為其辦事，有送錢給該辦事者之意思；是在被告乙○○再向其提及陳春長欲調小單位，可找看守所秘書幫忙
      時，其有主動向被告乙○○詢及要花多少錢，並提及是否
      要花一、二萬元行賄看守所秘書之情，而非被告乙○○先
      主動教唆其行賄，應屬合理判斷。
（五）按刑法之教唆犯，以被教唆人本無犯罪之意思，因受他人
      教唆而決意犯罪為成立要件，若其人已有犯罪之決意，從
      而參與謀議，或指示方法，除有時應以同謀或從犯論罪外
      ，要不得認為教唆犯。卷查本件被告乙○○自始並未向證
      人甲○○提及要其向台南看守所秘書行賄之意思，如前所
      述。按證人甲○○於被告乙○○提及陳春長有意請調小單
      位，其與看守所秘書關係很好，可以去找看守所秘書幫忙
      時，證人甲○○旋向被告乙○○詢及要花多少錢，且表示
      是否要一、二萬元，證人甲○○主觀上自始即有由他人為
      其辦事，有送錢給該辦事者之意思等情，如前所述，則證
      人甲○○在當時已有給予該所秘書好處，藉之行賄之意思
      ，至堪認定。是證人甲○○既有上開行賄之犯意，而又查
      無被告乙○○係於證人甲○○本無行賄之意思，經其教唆
      後證人甲○○始萌行賄之意思，自難遽認被告乙○○有上
      開公訴人所認定之教唆行賄犯行。
（六）至證人陳春長於接受臺南看守所政風室之訪談時，雖供證
      ：被告乙○○到忠二舍第七九房的門口，隔著窗講伊可以
      幫你你配業雜役或外掃隊，要花二至三萬元，問伊願不願
      意，伊表示願意，並提供伊的朋友甲○○的大哥大給他，
      請他去聯絡孫小姐等語（見同偵卷第十一、十二頁）；於
      九十年四月十一日偵查時供證：是管理員主動向伊說，他
      要幫伊調到外掃隊，但要花二、三萬元，他問伊要如何聯
      絡家人，伊才提供甲○○手機號碼，請他聯絡孫小姐，伊
      並沒有主動要求管理員幫伊行賄調動工作，是被告乙○○
      主動叫伊行賄調動職務等語（見同上偵卷第二八頁反面、
      第二九頁）；於原審時則供證：伊在看家書，他看過伊的
      家書後，他說可以幫伊配到外掃隊，如要到外掃隊須要花
      點錢，他後來要伊姐姐電話說可以帶相片給伊，之後的事
      情，伊就不清楚等語（見本院上訴卷第四六頁），其供詞
      前後不一，且既對於嗣後被告乙○○與證人甲○○如可接
      觸之情並不知悉，則其所言尚難採為不利被告乙○○有上
      開教唆行賄之認定。
六、綜上所述，參互勾稽，本件並無確切之積極證據足以證明被
    告確實有上開教唆行賄之犯行，依首揭判例意旨，即令被告
    不能為有利之反證，亦不能遽論以罪刑。亦即認定不利於被
    告之事實，須依積極證據，苟積極證據不足為不利於被告事
    實之認定時，即應為有利於被告之認定，更不必有何有利之
    證據。而公訴人除上開證据外，又未再提出其他適合於證明
    被告犯罪事實之積極證據，並說明其證據方法與待證事實之
    關係，說服本院以形成被告有罪之心證，基於無罪推定之原
    則，被告犯罪尚屬不能證明，原判決未詳細勾稽種種有利被
    告事證，即遽認被告有上開犯行，予以論罪科刑，自嫌速斷
    ，被告上訴意旨，否認犯罪，指摘原判決此部分不當，為有
    理由。自應由本院將原判決此部分連同定執行刑撤銷，依前
    揭說明，諭知被告此部分無罪之判決。
七、被告經合法傳喚，無正當理由不到庭，不待其陳述逕行判決
    。又被告另被訴違背職務之行為，收受賄賂部分，業已判決
    確定，不另論列，均併此敘明。
據上論斷，應依刑事訴訟法第三百七十一條，第三百六十九條第
一項前段、第三百六十四條、第三百零一條第一項，判決如主文
。
本案經檢察官劉欽銘到庭執行職務。
中　　華　　民　　國　　94　　年　　7 　　月　　28　　日
                  刑事第一庭    審判長法　官　黃崑宗
                                      法　官　蔡長林
                                      法　官　田平安
以上正本證明與原本無異。
檢察官如不服本判決，應於收受本判決後十日內向本院提出上訴
書。其未敘述上訴理由者並得於提起上訴後十日內向本院補提理
由書。
　　　　　　　　　　　　　　　　　　　書記官　劉岳文
中　　華　　民　　國　　94　　年　　7 　　月　　28　　日
